【裁判字號】    98,消債清,63
【裁判日期】    990108
【裁判案由】    清算事件
【裁判全文】
臺灣士林地方法院民事裁定            98年度消債清字第63號
債  務  人  甲○○
上列債務人因聲請清算事件，聲請保全處分，本院裁定如下：
    主  文
聲請駁回。
    理  由
一、按法院就清算之聲請為裁定前，得因利害關係人之聲請或依
    職權，以裁定為停止對於債務人財產強制執行程序之保全處
    分，消費者債務清理條例（下稱消債條例）第19條第1 項第
    3 款固有明定。惟保全處分，係於法院就清算之聲請為裁定
    前，為防杜債務人之財產減少，維持債權人間公平受償，始
    有保全處分之必要，消債條例第19條立法說明可資參照。又
    債務人對於第三人之債權，係維持債務人及其共同生活之親
    屬生活所必需者，不得為強制執行，強制執行法第122 條亦
    規定甚明。
二、聲請意旨略以：伊因財務困難，陷於有不能清償債務之虞，
    業已提出清算聲請於本院審理中。然伊所有之薪資債權，除
    維持一己基本生活所需外，尚需扶養4 名未成年子女，若伊
    每月薪資債權三分之一遭強制執行，將無法維持伊及子女之
    基本生活，爰聲請停止本院97年執字第53014 號對伊薪資債
    權強制執行程序（下稱系爭執行程序）之保全處分云云。
三、經查，債務人於家福股份有限公司台北汐止分公司任職之薪
    債權每月為新臺幣（下同）2 萬1358元，雖遭債權人聲請強
    制執行，惟其因無法履行債務，始向本院聲請清算，足見債
    權人應無從於系爭執行程序外，因行使債權而受償。且他債
    權人如認有必要，非不得於系爭執行程序併案聲請強制執行
    ，就債務人每月薪資債權三分之一範圍內，按債權比例公平
    受償。故於本院裁定開始清算前，難認有為保障債權人公平
    受償，而停止系爭執行程序之必要。況以債務人每月薪資債
    權僅2 萬1358元觀之，債權人於保全處分至多120 日之期間
    內，執行可得受償之金額甚微，停止系爭執行程序，對於維
    持債權人間公平受償亦無助益。又債權人於債務人開始清算
    前，循訴訟、非訟程序取得執行名義，僅為債權存否及數額
    之確認，於債權人之公平受償不生影響。再參諸強制執行法
    第122 條規定意旨，債務人對於第三人之薪資債權，本即限
    於非債務人及其共同生活之親屬所必需者，始得強制執行，
    若債務人及其共同生活親屬因系爭執行程序而無法維持基本
    生活，亦應循強制執行法第12條第1 項規定聲明異議，系爭
    執行程序實不致造成債務人及其共同生活親屬無法維持基本
    生活，要無阻礙債務人聲請清算以重建其經濟生活之機會。
五、是故，揆諸首開說明，難認有為保障債權人公平受償，及債
    務人重建經濟生活之機會，而停止系爭執行程序，並限制債
    權人對伊行使債權、催收、假扣押、起訴或為與起訴有同一
    效力行為之必要。從而，債務人聲請保全處分，於法即有未
    合，應予駁回，爰裁定如主文。
中    華    民    國    99    年    1     月    8     日
                  民事第三庭  法      官  林尚諭
上為正本係照原本作成。
如不服本裁定，應於裁定送達後10 日內，以書狀向本院提出抗告
，並繳納抗告費新臺幣1千元。
中    華    民    國    99    年    1     月    8     日
                              書  記  官  朱亮彰

司法院資訊處製作；財團法人民間司法改革基金會備份。
